臺灣臺中地方法院刑事判決　
110年度簡上字第72號
上  訴  人  
即  被  告  林玉禎



上列上訴人即被告因傷害案件，不服本院中華民國109年10月5日
109年度中簡字第2551號第一審刑事簡易判決（聲請案號：109年
度偵字第19056號），提起上訴，本院管轄第二審之合議庭判決
如下：
    主    文
上訴駁回。
    犯罪事實
一、許世明（所涉傷害罪嫌，業經不起訴處分確定）、林玉禎原
    為同事，2人因細故而相處不睦。許世明於民國109年2月23
    日上午8時50分許，騎乘車牌號碼000-0000號普通重型機車
    ，至臺中市○區○○路0段000號之家樂福停車場停車時，適林
    玉禎亦駕駛車牌號碼000-000號普通重型機車進入同前之停
    車場內停車，雙方因停車進場之先後順序發生糾紛，而爆發
    口角(雙方所涉公然侮辱罪，均經原審判決確定)，林玉禎竟
    基於傷害之犯意，持安全帽毆打許世明頭部及臉部，許世明
    因此受有臉部及頭皮挫傷，且於伸手抵抗時，左手大拇指受
    有擦傷等傷害。
二、案經許世明訴由臺中市政府警察局第二分局報告臺灣臺中地
    方檢察署檢察官聲請以簡易判決處刑。　　
    理    由
一、按上訴得對於判決之一部為之，刑事訴訟法第348條第1項定
    有明文。本案被告之上訴理由均僅針對原審判決其傷害罪部
    分為之(見簡上卷第12-15頁)，且被告業於本院審理中表明
    就原審判決其公然侮辱罪部分不上訴，僅就傷害罪部分上訴
    (見簡上卷第134頁)，是本件被告上訴之範圍僅限於原審判
    決諭知被告傷害罪部分，本件上訴審理範圍自不及於原審判
    決所判處被告公然侮辱罪部分，先予敘明。
二、本判決所引用之供述證據及非供述證據，檢察官、被告於本
    院準備程序及審理時，均未爭執其證據能力(見簡上卷第51-
    52、133-149頁)，且各該證據均非屬違法取得之證據，應均
    有證據能力，復經本院於審判期日就該等證據進行調查、辯
    論，依法均得作為證據使用。
三、認定犯罪事實所憑證據及理由：
    訊據被告辯稱：告訴人許世明先出手打我，還有挑釁我，我
    才還手，告訴人案發當天直接打我頭正上方一下，我就用安
    全帽還手打他大概2下，但我沒有打告訴人的手，我的手也
    被告訴人扭傷，且有驗傷單、照片為證，我是出於自我保護
    的正當防衛行為云云。經查：
(一)被告有於上開時、地，持安全帽朝告訴人頭部及臉部攻擊2
    下之事實，已為被告所是認(見簡上卷第52-53、146-147頁)
    ，核與證人即告訴人於警詢及偵訊時之證述大致相符(見偵
    卷第19-23、25-31、81-83頁)，並有員警職務報告、告訴人
    之中國醫藥大學附設醫院診斷證明書、告訴人受傷照片7張
    、監視器畫面翻拍照片1張、臺中市政府警察局第二分局永
    興派出所受理各類案件紀錄表、受理刑事案件報案三聯單附
    卷可稽(見偵卷第17、43、47-53、53、55-57頁)，是此部分
    之事實，堪先認定。
(二)告訴人所受之上開傷勢，是否係因被告持安全帽朝告訴人攻
    擊所造成：
　　證人即告訴人許世明於警詢時證稱：被告認為我停車時插隊
    ，且認為我之前搶她的客戶，就與我起口角，被告當時高舉
    安全帽攻擊我頭部兩三下，我閃躲後還是被打中頭部一下，
    我受有臉部及頭皮挫傷、左手大拇指擦傷等語(見偵卷第19-
    23、25-31頁)，復於偵訊時證稱：被告因為業務上與我有點
    誤會，認為我搶了她的客人，就突然與我起口角，還拿安全
    帽打我頭部、臉部，我在抵抗的過程，左手大拇指也有受傷
    等語(見偵卷第81-83頁)，又於本院審理時證稱：被告與我
    就進入停車場的先後順序有糾紛，與我起口角，拿安全帽打
    我的頭部1至2下，第3下我有擋住，當時我頭戴半罩式安全
    帽，我在閃躲的過程，被告有一下攻擊是直接打到我的臉，
    所以我臉上才有傷，至於左手大拇指擦傷是因為被告要拿安
    全帽打我，我用手去阻擋，導致我手指也受傷等語(見簡上
    卷第136-143頁)，則告訴人就雙方衝突之緣由、被告攻擊之
    位置及次數、受傷之情形，於警詢、偵訊及審理中之歷次陳
    述均屬一致，而無顯然矛盾之處。又觀諸告訴人所提出之中
    國醫藥大學附設醫院診斷證明書(見偵卷第43頁)，可知告訴
    人乃係於案發後約1小時左右，立即前往醫院就診，而與一
    般人遭受他人傷害會立即前往醫院驗傷採證之常情相符，且
    告訴人所受之傷勢分布於頭部及臉部者，亦與被告自陳之攻
    擊位置相符，至於被告雖否認有攻擊告訴人手部，然衡情一
    般人遭受他人持安全帽攻擊時，均會以手部抵擋防禦，以避
    免要害部位受傷，則告訴人證稱左手大拇指之擦傷，係因抵
    擋被告持安全帽攻擊時所造成，應可採信，是足認告訴人所
    受之上開傷勢，均係因被告上開傷害行為所造成，至為灼然
    。
(三)被告所為，能否成立正當防衛：
　  被告雖以正當防衛置辯，然按正當防衛須面對現在不法之侵
    害始得為之，若客觀上並無存在不法之侵害，即無正當防衛
    可言。經查，被告雖辯稱係告訴人先出手攻擊被告云云，然
    而，證人即告訴人許世明於審理時明確證稱：我沒有動手打
    被告，我連還手都沒有，也沒有先挑釁被告等語(見本院卷
    第142頁)，且本案停車場監視器畫面亦未攝得告訴人有何攻
    擊被告之舉，則是否果如被告所辯係告訴人動手在先，顯屬
    可疑。至於被告雖有提出中國醫藥大學附設醫院之診斷證明
    書及手部紅腫之照片為據(見偵卷第45頁、簡上卷第19-25頁
    )，然觀諸被告就醫之診斷證明書可知，被告並無任何外傷
    之傷勢結果，僅有感到疼痛之主訴而已，另前揭照片拍攝之
    日期亦未明確，則被告手背紅腫之原因，是否為告訴人所造
    成，顯有疑義，卷內又查無其他證據足認告訴人有何不法侵
    害之行為，從而，被告主張正當防衛之辯解，無足為採。
(四)綜上所述，被告所辯，無非卸責之詞，洵不足採。本案事證
    已臻明確，被告犯行堪以認定，應予依法論科。
四、論罪科刑：
(一)核被告所為，係犯刑法第277條第1項之傷害罪。
(二)又被告於上開時、地，接續持安全帽攻擊告訴人頭部、臉部
    及手指，致使告訴人受有上開傷勢，係出於單一傷害之犯意
    ，所侵害者均為告訴人之身體法益，且時間尚屬緊密，應整
    體視為一個傷害犯行，而論以接續犯之一罪。　　　　　
五、原審簡易判決認被告犯行事證明確，並具體審酌被告與告訴
    人原為同事，因細故不睦，率爾暴力相向，傷害告訴人，所
    為自應非難，且迄未和解或賠償，惟告訴人所受傷勢尚非至
    為嚴重，及考量被告之犯後態度等一切情狀，依刑法第277
    條第1項、第41條第1項前段，刑法施行法第1條之1第1項規
    定，判處被告拘役40日，如易科罰金，以新臺幣1000元折算
    1日，核其認事用法，並無違誤，量刑亦屬妥適，應予維持
    。被告上訴意旨仍執前詞而否認上開傷害犯行，為無理由，
    應予駁回。　　　　　　
據上論斷，依刑事訴訟法第455條之1第1項、第3項、第368條，
判決如主文。 　　
本案經檢察官洪淑姿聲請簡易判決處刑，上訴後經檢察官賴謝銓
到庭執行職務。
中　　華　　民　　國　　111 　年　　2 　　月　　17　　日
            刑事第四庭    審判長法  官  黃佳琪
                                法  官  劉依伶
                                法  官  魏威至
以上正本證明與原本無異。
不得上訴。
                                書記官  林鈺娟
中　　華　　民　　國　　111 　年　　2 　　月　　17　　日